臺灣高等法院民事裁定
111年度上字第228號
上  訴  人  長春藤旅行社股份有限公司


法定代理人  廖瑞超  
被 上訴 人  張美智  
訴訟代理人  陳建偉律師
            林筠傑律師
追加 被 告  陳韻竹  
            陳怡靜  
            陳一銘  
            陳薏如  
            侯得世  
上列當事人間請求返還不當得利事件，上訴人對於中華民國110
年11月30日臺灣臺北地方法院110年度訴字第3411號第一審判決
提起上訴，為訴之追加，本院裁定如下：
    主      文
追加之訴駁回。
追加之訴訴訟費用由上訴人負擔。
    事實及理由
一、當事人在第二審為訴之追加，除有民事訴訟法第255條第1項
    第2款至第6款之情形外，非經他造同意，不得為之，此觀同
    法第446條第1項規定自明。而同法第255條第1項第2款所謂
    請求之基礎事實同一，係指追加之訴，就原請求之事實及證
    據資料，於審理追加之訴得加以利用，使先後兩請求在同一
    程序得以解決，俾符訴訟經濟。又在第二審以請求之基礎事
    實同一而追加當事人者，須於對造之審級利益及防禦權之保
    障無重大影響，始得為之，以兼顧當事人訴訟權益之保障及
    訴訟經濟之要求。
二、上訴人於原審起訴主張訴外人即其副總經理陳韻竹（下稱陳
    韻竹）以其名義匯款新臺幣（下同）219萬2260元（下稱系
    爭款項）至被上訴人帳戶，係被上訴人以其名義招攬旅遊業
    務所收取團費411萬1697元，扣除已支出交通食宿及保險費
    用之餘款，被上訴人乃無法律上原因而受有該利益，致伊受
    有損害，依民法第179條、第181條規定，請求被上訴人如數
    返還。原審駁回其訴，其不服提起上訴後，以陳韻竹、訴外
    人陳怡靜、陳一銘、陳薏如、侯得世（下合稱陳韻竹等5人
    ）與被上訴人，分別係於上訴人同址非法設立之旅行社之合
    夥人及聘僱人員為由，追加依民法第184條、第185條、第18
    8條第1項本文規定為其請求權基礎，並追加陳韻竹等5人為
    共同被告，請求該5人與被上訴人連帶賠償系爭款項（見本
    院卷第154、167至177頁）。惟上訴人原起訴請求之主要爭
    點，乃被上訴人是否無法律上原因，而受有系爭款項利益
　　，核與追加之訴主要爭點，為陳韻竹等5人與被上訴人是否
    非法設立旅行社或任職，致侵害上訴人權益等節之新事實迥
    異，原請求之事實及證據資料，於審理追加之訴大多無從利
    用，勢須開啟另一全新的證據事實調查程序，而有礙訴訟終
    結，先後兩請求之基礎事實即非同一，訴訟標的亦非對數人
    必須合一確定，且陳韻竹5人並未參與原審訴訟程序，如准
    許於本院追加陳韻竹5人為被告，將損及其審級利益及防禦
    權之行使，對其等程序權保障有重大影響，則上訴人追加依
    民法第184條、第185條、第188條第1項本文規定為請求權依
    據，及追加陳韻竹5人為被告，與民事訴訟法第255條第1項
    第2款至第6款之要件不符，復為被上訴人所不同意（見本院
    卷第146頁），並有礙訴訟終結，依上說明，上訴人追加之
    訴為不合法，自不應准許。
三、爰裁定如主文。
中　　華　　民　　國　　111 　年　　5 　　月　　18　　日
                  民事第十六庭  
                        審判長法  官  朱耀平
                              法  官  羅立德
                              法  官  邱育佩
正本係照原本作成。
如不服本裁定，應於收受送達後10日內向本院提出抗告狀，並應
繳納抗告費新臺幣１千元。
中　　華　　民　　國　　111 　年　　5 　　月　　18　　日

     　　　　　　　　　　　　 書記官  林伶芳